【裁判字號】    98,上易,889
【裁判日期】    980513
【裁判案由】    詐欺
【裁判全文】
臺灣高等法院刑事判決                 98年度上易字第889號
上  訴  人  臺灣臺北地方法院檢察署檢察官
被      告  甲○○
上列上訴人，因被告詐欺案件，不服臺灣臺北地方法院97年度易
字第3148號，中華民國98年3 月11日第一審判決（起訴案號：臺
灣臺北地方法院檢察署97年度偵字第17901號、21137號），提起
上訴，本院判決如下：
    主  文
上訴駁回。
    理  由
一、聲請簡易判決處刑意旨略以：被告甲○○明知金融機構存摺
    帳戶為個人信用之表徵，且任何人只要有少許之金錢，均可
    自行到金融機構申請開立存款帳戶，而無特別之窒礙，並可
    預見將自己所有之存摺、金融卡及提款密碼等金融帳戶資料
    提供他人時，有供不法詐騙份子利用，而幫助他人為財產犯
    罪之虞，竟不違背其本意，基於幫助他人詐欺之犯意，將其
    向台北富邦商業銀行桂林分行（下稱台北富邦銀行）開立00
    0000000000號帳戶，及台新國際商業銀行（下稱台新銀行）
    申設00000000000000號帳戶存摺、提款卡、提款密碼，交付
    予真實姓名年籍不詳之成年男子，該真實姓名年籍不詳成年
    男子，取得上開帳戶資料後，即與詐欺集團，共同基於意圖
    為自己不法所有之犯意，由該集團成員，(一)於97年6月5日，
    向欲在雅虎奇摩拍賣網站購買NOKIAN95型手機之乙○○表示
    出售該手機之意，使告訴人乙○○信以為真，依指示於97年
    6月5日6時許，匯款新臺幣（下同）10420元至前開被告台新
    銀行之帳戶，嗣後因連絡無著發覺受騙，報警究辦。(二)97年
    6月9日，向欲在雅虎奇摩拍賣網站購買3G手機之丙○○表示
    願出售該手機之意，使告訴人丙○○信以為真，依指示於97
    年6月10日4時許，匯款4730元至前開被告台北富邦銀行帳戶
    ，嗣後因連絡無著發覺受騙，報警究辦。因認被告涉犯刑法
    第30條第1項、第339條第1項幫助詐欺取財罪嫌等語。
二、按，案件曾經判決確定者，應諭知免訴判決，並得不經言詞
    辯論為之，刑事訴訟法第302條第1 款、第307條，分別定有
    明文。此項訴訟法上所稱之一事不再理原則，關於實質上一
    罪或裁判上一罪，均有其適用。刑法第55條規定之想像競合
    犯，屬於裁判上一罪，若想像競合犯所觸犯之一部分罪名，
    業經判決確定，其效力當然及於全部，倘檢察官復就想像競
    合犯之其他罪名，重行起訴，即應諭知免訴判決（最高法院
    60年臺非字第77號判例、91年度台上字第3386號判決）。
三、本院經查：
(一)被告基於幫助詐欺取財之不確定故意，於97年6月6日前某日
    ，在不詳地點，將所有台新國際商業銀行帳號000000000000
    00號帳戶之存摺、提款卡、印章及密碼等物提供予真實姓名
    年籍及住居所均不詳之詐欺集團，幫助詐欺集團利用此帳戶
    詐取他人財物；該詐欺集團成員取得上開帳戶後，共同基於
    意圖為自己不法所有之犯意聯絡，在雅虎奇摩拍賣網站佯稱
    出售SONY牌數位相機，使蘇玉純陷於錯誤，於97年6月6日（
    臺灣臺南地方法院檢察署97年度偵字第11813 號聲請簡易判
    決處刑書誤載為96年6月6日）12時許，以4450元標購該商品
    ，並旋於同日晚間7 時30分許，前往臺南縣麻豆鎮南勢里南
    勢106號「麻豆鎮總爺郵局」匯款4570元（加上運費120元）
    至前述帳戶內，被告因犯刑法第30條第1項、第339條第1項
    之幫助詐欺取財罪，經臺灣臺南地方法院於97年10月24日，
    以97年度簡字第2936號判決判處有期徒刑3 月，並於97年11
    月24日確定等情，有該案判決書、聲請簡易判決處刑書、臺
    灣高等法院被告前案紀錄表在卷可按，是被告於該案所交付
    之台新銀行帳戶，顯與本案被訴交付之帳戶即台新銀行0000
    0000000000號帳戶為同一帳戶，應甚明確。
(二)又依被告於原審準備程序中所述，其申辦之台新銀行及台北
    富邦銀行帳戶是同時由羅春慧拿走（原審98年2 月16日準備
    程序筆錄），參以前案詐欺集團成員對蘇玉純實行詐欺行為
    之方法、時間，與本案詐欺集團成員對乙○○、丙○○實行
    詐欺行為之方法、時間，均甚為相近，堪認應係同一詐欺集
    團成員所為，故被告上開台新銀行及台北富邦銀行帳戶存摺
    、提款卡、密碼均同時為羅春慧取走供詞，應可採信。從而
    ，本件被告既以一行為同時提供台新銀行及台北富邦銀行帳
    戶，幫助他人實施詐欺取財行為，致詐欺集團成員得以分別
    詐得多名被害人之財物，被告所為，顯係以一次交付二個帳
    戶之行為幫助數個詐欺犯行，且與前開經臺灣臺南地方法院
    以97年度簡字第2936號判決確定之犯罪事實具有想像競合犯
    之裁判上一罪關係，依審判不可分原則，應為前案確定判決
    之既判力效力所及，揆諸前開規定及說明，原審爰不經言詞
    辯論，逕行諭知免訴之判決。核無不合。
四、檢察官上訴意旨載稱：原審於理由欄中認定被告之台新銀行
    與台北富邦銀行帳戶之提款卡、存摺及密碼，同時由羅春慧
    取走之供詞可採，並認定被告一次交付二個帳戶幫助數個詐
    欺犯行；核與被告於台南縣警察局麻豆分局詢問時，供稱：
    台新銀行帳戶是「阿宏」要其還錢要求其申請，申請後放在
    店內抽屜，不知何時遭人偷走，偷走的還包括臺灣銀行、中
    國信託、富邦銀行及中和農會之帳戶，密碼都是4998（被告
    自己生日）等語未盡相符，堪認被告應係提供其帳戶供詐欺
    集團使用無訛。然原審未予交代被告於原審準備程序時所供
    稱之羅春慧，是否屬原判決所指之詐欺集團成員，尚有未洽
    云云。惟查：
(一)本案起訴事實二個帳戶，其中一個台新銀行帳戶，既與另案
    判決認定之台新銀行帳戶，屬於同一，再依本案起訴犯罪事
    實，與另案之犯罪日期至為接近以觀，原審乃綜合卷內證據
    ，認定二案係想像競合犯，依法判決本件免訴，核無不合。
(二)再依本院函查結果，被告所有之台新銀行帳戶，並未補發存
    摺或掛失印鑑之情形，此有該行98年5月7日函文在卷可稽，
    是該帳戶存摺尚無補發情事，洵堪認定。而依被告於原審時
    供稱：其不認識阿宏，存摺應係羅春慧偷走（原審卷23、24
    頁），嗣並與二位被害人達成和解（原審卷36頁、38頁），
    佐以被告先後於警訊、偵查、原審供稱本案緣由、被告病情
    等情，堪認被告於原審所辯稱「其申辦台新銀行及台北富邦
    銀行帳戶是同時由羅春慧拿走（原審98年2 月16日準備程序
    筆錄），尚堪採信，至詐欺成員如何取得、使用係另一問題
    ，原審遂認定本案與另案有想像競合犯，洵屬正當，檢察官
    以上情指摘原判決不當，難認可採，其上訴核為無理由，爰
    不經言詞辯論，逕行駁回其上訴。
五、退併辦部分：
    臺灣臺北地方法院檢察署檢察官認該署97年度偵字第 24462
    號案件，與本案有想像競合犯之裁判上一罪關係，聲請併案
    審理云云，惟本案既已諭知免訴判決，上開併案部分，法院
    無從審理，應退由檢察官另為適法之處理，附此敘明。
據上論斷，應依刑事訴訟法第368條、第372條，判決如主文。
中    華    民    國    98    年    5     月    13    日
                  刑事第三庭審判長法  官  陳博志
                                  法  官  許文章
                                  法  官  蔡聰明
以上正本證明與原本無異。
不得上訴。
                                  書記官  陳建邦
中    華    民    國    98    年    5     月    14    日


司法院資訊處製作；財團法人民間司法改革基金會備份。
